最高法院刑事判決　　　　　　九十六年度台上字第三二五０號
上　訴　人　台灣高等法院台南分院檢察署檢察官
被　　　告　甲○○
上列上訴人因被告違反毒品危害防制條例案件，不服台灣高等法
院台南分院中華民國九十六年四月十一日第二審更審判決（九十
六年度上更(一)字第五五號，起訴案號：台灣台南地方法院檢察署
九十四年度偵字第二三五八、六０三五號），提起上訴，本院判
決如下：
    主  文
上訴駁回。
    理  由
按刑事訴訟法第三百七十七條規定：上訴於第三審法院，非以判
決違背法令為理由，不得為之。是提起第三審上訴，應以原判決
違背法令為理由，係屬法定要件，如果上訴理由書狀未依據卷內
訴訟資料，具體指摘原判決不適用何種法則或如何適用不當，或
所指摘原判決違法情事，顯與法律規定得為第三審上訴理由之違
法情形，不相適合時，均應認其上訴為違背法律上之程式，予以
駁回。本件檢察官係以被告甲○○與綽號「阿三」（年籍待查）
之成年男子，共同意圖營利，基於概括犯意，自民國九十四年一
月間起至同年二月七日止，在台南縣永康市○○路○段「中華加
油站」，以每次每小包新台幣（下同）五百元之價格，販賣第一
級毒品海洛因予廖凱正共七、八次；另於同年二月前，在台南縣
永康市一帶，以每次每小包一千元之價格，販賣海洛因予林素敏
共三次；又於同年四月初起至同年五月初止，在台南縣永康市○
○路一帶，以每次每小包二千元之價格，販賣海洛因予應百如共
二、三次，因認被告涉犯毒品危害防制條例第四條第一項之販賣
第一級毒品罪嫌，提起公訴。原判決依審理結果，認本件被告犯
罪尚屬不能證明，因而撤銷第一審關於販賣第一級毒品部分所為
科刑之判決，改判諭知被告無罪，已詳述其調查、取捨證據之結
果及認定無罪之心證理由。上訴意旨略以：(一)、證人林素敏於第
一審審理時，雖證稱九十四年初起迄同年五月四日止，除被告在
監期間外，每日均由被告無償提供海洛因供其施用，共約五十次
等語，然海洛因價格昂貴，被告於偵查中自承失業多年，平日經
濟均仰賴家人及朋友，豈有資力長期無償提供海洛因供林素敏施
用？是應以林素敏於偵查中所為向被告購買海洛因之供述，較為
可信，乃原審卻捨棄不採，而採信上開審理中之陳述，有違經驗
法則。(二)、被告已坦承交付海洛因予應百如之事實，其雖以係二
人合資購買為辯，然被告先後於九十四年二月七日及同年五月四
日為警查獲時，經分別扣得海洛因六包（淨重０．九八公克）及
十一包（淨重一．０八公克），足徵其擁有大量海洛因，無需與
應百如合資購買。應百如於偵查中所供向被告購買海洛因等語，
應屬實情，原判決卻未予採用，同屬採證違背經驗法則云云。惟
查：犯罪事實之認定、證據之取捨及其證明力如何，乃事實審法
院自由判斷之職權，如其取捨判斷不違背經驗法則與論理法則，
即不得指為違法，而據為上訴第三審之理由。原判決就公訴人援
引為認定被告涉有販賣海洛因罪嫌之林素敏及應百如於偵查中所
為向被告購買毒品之供述，已於理由內逐一論述，詳為說明林素
敏於偵查中不利被告之供述，核與其嗣於法院審理時所述被告因
與友人長期向其借用場所施用毒品，故無償轉讓海洛因予其施用
等語，顯不相符，已有瑕疵，復無其他證據足資佐證其真實性；
另證人應百如雖於偵查中指稱向被告購買毒品，然嗣於審理中又
改稱與被告合資購買毒品，前後所述不一，且其偵查中並未陳明
交易之詳細經過，而依其於審理中所述，其係先交付購買毒品之
款項予被告，被告始前往他處取得毒品，並朋分其中部分予應百
如等情，則被告究係販賣毒品予應百如或與應百如合資向他人購
買毒品，仍欠明瞭，至其與被告所持用之電話間，固有通話紀錄
，但無從據以明瞭彼等談話內容是否涉及被告販賣毒品，亦不足
據為不利被告之認定，況應百如供稱其前於九十四年五月十一日
因另涉嫌搶奪經警逮捕時所採尿液，因斯時其已久未施用毒品，
故經檢驗並無毒品反應，且依卷附應百如前科資料表，九十四年
五月本案案發前後，應百如並未涉犯施用毒品案件，是應百如指
證被告販賣海洛因，亦無任何其他補強證據。原判決因認林素敏
及應百如偵查中所為不利被告之供述，尚不足使人產生被告有販
賣海洛因犯行之確信，此乃事實審法院採證、認事職權之適法行
使，核未違背客觀存在之經驗法則與論理法則。至被告自承經濟
狀況欠佳，縱然屬實，本與其是否無償提供海洛因予林素敏施用
之認定，無絕對必然之關聯，參以本件被告另連續多次無償提供
海洛因予林素敏施用之部分犯行，業據被告及林素敏一致供明，
並經第一審判決論處被告轉讓第一級毒品罪刑確定，益徵被告並
未因經濟困難而無法無償提供海洛因予林素敏施用。至被告先後
二次為警查獲時，固經警扣得其持有之上開海洛因，然第一次於
九十四年二月七日扣得之六包海洛因合計淨重僅０．九八公克，
尚難因此遽認被告無再與應百如合資購買海洛因之必要；而第二
次固於同年五月四日扣得海洛因十一包，然此已在應百如所述與
被告合買海洛因之九十四年四、五月初之後，尤無從以被告已持
有該海洛因，推論其無與應百如共同購買海洛因之必要。檢察官
上訴意旨徒以上情，主張林素敏、應百如於審理中分別所為被告
僅係無償提供海洛因及合資購買海洛因之說，均屬迴護之詞，而
應以彼等於偵查中所述向被告購買海洛因之供詞為可採云云，並
執以指摘原判決不當，顯非適法之第三審上訴理由。依上揭說明
，本件上訴為違背法律上之程式，應予駁回。
據上論結，應依刑事訴訟法第三百九十五條前段，判決如主文。
中　　華　　民　　國　九十六　年　　六　　月　二十一　日
                      最高法院刑事第七庭
                          審判長法官  張　淳　淙
                                法官  劉　介　民
                                法官  張　春　福
                                法官  洪　昌　宏
                                法官  蔡　彩　貞
      本件正本證明與原本無異
                                      書  記  官
中　　華　　民　　國　九十六　年　　六　　月　二十六　日
                                                Ａ
